【裁判字號】    97,台上,2248
【裁判日期】    970529
【裁判案由】    殺人未遂
【裁判全文】
最高法院刑事判決            九十七年度台上字第二二四八號
上  訴  人  台灣高等法院檢察署檢察官
被      告  甲○○
上列上訴人因被告殺人未遂案件，不服台灣高等法院中華民國九
十七年二月十九日第二審更審判決（九十五年度重上更(三)字第一
八一號，起訴案號：台灣宜蘭地方法院檢察署八十八年度偵字第
一九一五號、第二三四三號），提起上訴，本院判決如下：
    主  文
上訴駁回。
    理  由
按刑事訴訟法第三百七十七條規定：上訴於第三審法院，非以判
決違背法令為理由不得為之；是提起第三審上訴，應以原判決違
背法令為理由，係屬法定要件；如果上訴理由書狀並未依據卷內
訴訟資料具體指摘原判決不適用何種法則或如何適用不當，或所
指摘原判決違法情事，顯與法律規定得為第三審上訴理由之違法
情形不相適合時，均應認其上訴為違背法律上之程式，予以駁回
。本件原判決撤銷第一審就被告甲○○部分所為之無罪判決，改
判依牽連犯，從一重論處被告成年人共同對兒童犯殺人未遂罪（
累犯）罪刑（處有期徒刑六年）。檢察官之上訴意旨略稱：（一
）原判決主文諭知：「甲○○成年人共同對兒童犯殺人未遂罪」
，其理由說明亦謂：「被告竟未經查看屋內有無人在，顯然不管
大人或小孩在，明知對屋內開槍射擊會打死人，竟仍任意為之」
，惟於事實欄祇認定：「吳連科與甲○○為成年人，基於共同殺
人之不確定故意」，並未載明被告有殺害兒童之不確定故意，其
主文、理由及事實，難認相符。（二）原判決係採納被告於警詢
供稱：「我們到時天色已晚，眼見莊（莊三元）住處裡面無人，
且大門深鎖，乃分別對著該屋開了數槍警告洩憤」，作為認定被
告與吳連科各持一把手槍朝莊三元住處射擊之證據；惟被告之警
詢供述，並未明確指出其與吳連科係各持一把手槍射擊；況且被
告於同日警詢復供稱：「吳連科在開槍後丟了一把槍由我保管，
另一把他拿著」，顯難認被告已自白曾持槍朝莊三元住處射擊，
原判決有證據上理由矛盾之違法。（三）證人林淵城證稱：「依
我們判斷，一人拿二支槍的機率比二人各拿一支槍的機率低」，
乃推測之詞，難認有證據能力，且未能排除吳連科係一人持二把
槍射擊之可能，原判決採納證人林淵城上開證述，認定被告亦曾
持槍射擊，有適用法則不當之違法等語。
惟查：原判決綜合卷內之證據資料及調查證據之結果，認定被告
有其事實欄所載之犯行，已於理由內詳敘其調查證據之結果及取
捨證據認定之理由。並就被告於偵審中否認犯罪所持之諸項辯解
，認均非可採，一一予以指駁。從形式上觀察，原判決並無理由
矛盾、適用法則不當等違背法令之情形。又原判決主文諭知：「
甲○○成年人共同對兒童犯殺人未遂罪」及理由說明：「被告竟
未經查看屋內有無人在，顯然不管大人或小孩在，明知對屋內開
槍射擊會打死人，竟仍任意為之」，與其事實認定：「侯歡玲在
屋內房間，照顧甫出生週歲之小孩，吳連科與甲○○為成年人，
基於共同殺人之不確定故意，明知對人住之屋內開槍射擊，可以
打死人，竟未經查看屋內有無人在，由吳連科將前述槍枝中之一
把交予甲○○持有，甲○○乃與吳連科共同未經許可非法持有槍
枝（含其內之子彈），分持槍枝由路邊沿進入房屋之道路朝房屋
內射擊，置是否會擊死人於不論，即由廚房（連接浴室）、臥房
（兩間）、客廳，由玻璃窗戶向內射擊數槍（最少有八槍），當
時侯歡玲在屋內房間照顧其小孩即兒童莊○○（民國八十六年十
月二十一日生，名字詳卷），射擊完，倖未擊中屋內之人而不遂
」，相互符合，並無理由矛盾之違法。檢察官上訴意旨（一）徒
截取原判決片段事實認定，指摘原判決之主文、理由與其事實認
定不符，顯非依據卷內資料而為主張。再者被告於警詢供稱：「
我們到時天色已晚，眼見莊住處裡面無人，且大門深鎖，乃『分
別』對著該屋開了數槍警告洩憤」，即意指其與吳連科係分別持
槍朝莊三元住處開槍射擊；則原判決採納被告上開供述，作為認
定被告與吳連科各持一把手槍朝莊三元住處射擊之證據，與上引
被告警詢筆錄之內容，並無不符；而被告於警詢另供稱：「吳連
科在開槍後丟了一把槍由我保管，另一把他拿著」，縱令屬實，
亦僅係就渠二人開槍後如何保管作案槍枝乙事，予以說明，尚不
足以推翻其先前供認曾持槍朝莊三元住處射擊之自白。檢察官上
訴意旨（二）執此指摘原判決有證據上理由矛盾之違法，殊屬誤
會。至於證人林淵城證稱：「依我們判斷，一人拿二支槍的機率
比二人各拿一支槍的機率低」，縱屬係推測之詞，惟除去證人林
淵城上開證述，依憑卷內其他證據資料，本件仍應為同一事實認
定，此部分採證，即令有瑕疵，亦於判決結果顯無影響，依刑事
訴訟法第三百八十條規定，仍難執為提起第三審上訴之適法理由
。檢察官上訴意旨（三）以此指摘原判決適用法則不當，顯與法
律規定得為第三審上訴理由之違法情形不相適合。綜上所論，本
件檢察官之上訴違背法律上程式，予以駁回。
據上論結，應依刑事訴訟法第三百九十五條前段，判決如主文。
中    華    民    國  九十七  年    五    月  二十九  日
                      最高法院刑事第八庭
                          審判長法官  林  永  茂
                                法官  吳  昆  仁
                                法官  蘇  振  堂
                                法官  蕭  仰  歸
                                法官  何  菁  莪
      本件正本證明與原本無異
                                      書  記  官
中    華    民    國  九十七  年    六    月    五    日
                                                 H


司法院資訊處製作；財團法人民間司法改革基金會備份。
